高雄高等行政法院裁定
　　　　　　　　　　　　　　　　九十三年度訴字第九八四號
原　　　告　甲○○
訴訟代理人　薛文宇
被　　　告　高雄市政府
代　表　人　乙○○　○○○○
訴訟代理人　丙○○
　　　　　　林玉雲
上列當事人間因土地徵收事件，原告提起行政訴訟。本院裁定如
下：
    主  文
原告之訴駁回。
訴訟費用由原告負擔。
    理  由
一、本件被告代表人原為謝長廷，於本院審理中變更為陳其邁，
    並聲明承受訴訟，核無不合，應予准許。
二、按原告起訴不合程式或不備其他要件者，行政法院應以裁定
    駁回之，行政訴訟法第一百零七條第一項第十款定有明文。
    又「人民因中央或地方機關對其依法申請之案件，於法令所
    定期間內應作為而不作為，認為其權利或法律上利益受損害
    者，經依訴願程序後，得向高等行政法院提起請求該機關應
    為行政處分或應為特定內容之行政處分之訴訟。人民因中央
    或地方機關對其依法申請之案件，予以駁回，認為其權利或
    法律上利益受違法損害者，經依訴願程序後，得向高等行政
    法院提起請求該機關應為行政處分或應為特定內容之行政處
    分之訴訟。」為行政訴訟法第五條所明定。
三、本件原告起訴意旨略以：既成道路土地被告依法應予徵收，
    至於被告要以一次徵收或分年徵收，均無不可。原告於民國
    （下同）九十三年十一月二十二日提起申請，請求被告編列
    預算徵收其所有坐落高雄市○○○街林興段五八二地號土地
    ，惟被告於九十三年十二月二十一日以高市府工新字第０九
    三００五九七二五號函以財源短絀、暫緩編列經費辦理徵收
    等為由，否准所請，而未定一定限期徵收，顯然違反憲法及
    司法院解釋，故請求判決撤銷被告九十三年十二月二十一日
    高市府工新字第０九三００五九七二號函；被告應作成准予
    徵收高雄市○○區○○段五八二地號土地之行政處分云云。
四、經查，本件原告原於九十三年十一月十日逕向內政部提起訴
    願，請求內政部命高雄市政府徵收原告所有坐落高雄市○○
    區○○段五八二地號土地，經內政部於九十三年十一月十六
    日以台內訴字第０九三０００八三一三號函請原告補正：「
    ．．未敘明原處分機關所為處分之年月日及文號。二、未檢
    附原處分書影本。（三）未敘明收受或知悉行政處分之年、
    月、日。．．。」惟因原告提起訴願前未曾向被告提出申請
    ，致無原處分可予補正，原告乃於九十三年十一月二十二日
    具狀向被告請求徵收其所有坐落高雄市○○區○○段五八二
    地號道路用地，案經被告以九十三年十二月二十一日高市府
    工新字第０九三００五九七二五號函復略為：「經查本案道
    路用地目前路況完整，已供通行使用（廣東二街），因本府
    近年來財源短絀，在有限資源應用及通盤考量下，類似路況
    之道路用地均暫緩編列經費辦理徵收。」等語，原告不服，
    惟未對被告九十三年十二月二十一日高市府工新字第０九三
    ００五九七二五號函提起訴願，即向本院提起本件課予義務
    訴訟。而原告先前之訴願，則遭內政部九十四年二月十四日
    台內訴字第０九四００七二三０四號訴願決定以原告之訴願
    既未敘明原處分機關所為處分之日期文號、未檢附原處分書
    影本，亦未敘明收受或知悉行政處分之年月日等事項，依訴
    願法第五十六條規定，認原告所提之訴願，其法定程式欠缺
    ，復經限期補正，原告逾期仍未補正，依訴願法第七十七條
    第一款規定，為訴願不受理決定。上情有原告九十三年十一
    月十日訴願書、內政部九十三年十一月十六日台內訴字第０
    九三０００八三一三號函、原告九十三年十一月二十二日申
    請狀、被告九十三年十二月二十一日高市府工新字第０九三
    ００五九七二五號函及內政部九十四年二月十四日台內訴字
    第０九四００七二三０四號訴願決定書附於原處分卷及訴願
    卷可憑，洵堪認定。本件原告既以被告駁回原告九十三年十
    一月二十二日之申請而提起本件駁回處分之課予義務訴訟，
    揆諸行政訴訟法第五條第二項之規定，自須先經訴願程序後
    始得為之，且該訴願程序並不能以原告先前之訴願決定替代
    之。是依首揭說明，原告未經訴願程序，逕行提起本件行政
    訴訟，自非合法，應予駁回。又本件訴訟既不合法，其實體
    上之主張及陳述，自無庸審酌，併此敘明。
五、依行政訴訟法第一百零七條第一項第十款、第一百零四條、
    民事訴訟法第九十五條、第七十八條，裁定如主文。
中　　華　　民　　國　九十四　年　　五　　月　 三十 　日
                  第二庭審判長法  官　呂佳徵
                              法  官  林勇奮
                              法  官　蘇秋津
以上正本係照原本作成。
如不服本裁定，應於裁定送達後十日內以書狀敘明理由，經本院
向最高行政法院提出抗告（須按對造人數附具繕本）；並應預繳
送達用掛號郵票六份（每份三十四元）。
中　　華　　民　　國　九十四　年　　五　　月　 三十 　日
                              書記官  陳嬿如
